【裁判字號】    89,上更(二),984
【裁判日期】    891204
【裁判案由】    貪污治罪條例等
【裁判全文】
臺灣高等法院刑事判決                        八十九年度上更(二)字第九八四號
    上  訴  人  臺灣桃園地方法院檢察署檢察官
    上  訴  人
    即  被  告  甲○○
    選任辯護人  於傳鴻
右上訴人，因被告貪污等案件，不服台灣桃園地方法院，八十六年度訴字第二號，中
華民國八十七年六月十五日第一審判決（起訴案號：台灣桃園地方法院檢察署八十五
年度偵字第六六０一號），提起上訴，經判決後，由最高法院第二次發回，本院判決
如左：
    主  文
上訴駁回。
    事  實
甲○○係財政部基隆關稅局桃園分局驗貨員，職司進口貨物之查驗工作，係依據法令
從事公務之人員，於八十四年（公訴人誤為八十五年）七月間，蔡明輝委由寶陽公司
名義自香港進口黑胡椒、八角二種貨物，於八十四年七月三日，由蔡明輝委請不知情
之惠民報關行，向財政部基隆關稅局桃園分局投單申報進口二只貨櫃之黑胡椒、八角
（報單號碼：ＡＴ／八四／三八四五／００二三），於八十四年七月七日財政部基隆
關稅局桃園分局指派甲○○負責查驗該報單原申請進口貨物黑胡椒、八角，產地載為
香港，依「進出口貨物查驗及取樣規則」，驗貨員查驗時對進口貨物之名稱、牌名、
品質、規格、貨號、來源地名（產地或生產國別）、數量及淨重等均應與申報相符，
如進口報單上所申報各項與查驗結果有不符者，應在報單上據查驗結果，予以改正，
詎甲○○在查驗中，明知實際進口貨物黑胡椒之外包裝上明顯印製有鮮紅色馬來西亞
製造英文字樣及ＰＭＢ字樣，並有寬十公分綠線及袋口封有馬來西亞黑胡椒公會製發
之黃色標籤、封條，與進口報單上載明黑胡椒產地係香港，明顯不符，竟不依規定究
明實際產地，擅自挑認通過，並於其職務上所掌之進口報單驗貨欄，登載填報查驗結
果與「經核與裝箱單所報相符」之不實內容，嗣並行使送回派驗單位，而行使該登載
不實之文書，足以生損害於財政部基隆關稅局桃園分局對於產地來源查核之正確性。
案經法務部調查局航業海員調查處移送台灣桃園地方法院檢察署檢察官偵查起訴。
    理  由
壹、公務登載不實部分
一、訊據上訴人即被告甲○○矢口否認有上開公務登載不實之犯行，辯稱：黑胡椒包
    裝有馬來西亞之標誌，由於進口廠商放在下面，看不出來，割開查驗亦無異狀，
    乃予挑認通過，並無故意登載不實，且伊亦不能因一、二包黑胡椒有馬來西亞製
    造，即認定全部均係馬來西亞製造云云。經查：
  (一)本件查獲之黑胡椒產地係馬來西亞，其外裝麻袋上明顯印製有鮮紅色馬來西亞製
    造英文字樣及ＰＭＢ字樣，並有寬十公分綠線及袋口封有馬來西亞黑胡椒公會製
    發之黃色標籤、封條，此有照片六張附卷可憑（影本見一八０四號偵查卷第五十
    頁、正本附於原審八十七易字第六一五號卷），則依照本件進口貨物黑胡椒外包
    裝所為之標記，明顯可見出產地。被告甲○○於調查站訊問時亦坦承：「．．．
    其中部分貨物外包裝上有刷印，經我查驗發現外包裝上有刷印者內裝來貨係『黑
    胡椒』，且載明『ＰＲＯＤＵＣＥ ＯＦ ＭＡＬＡＹＳＩＡ』，我即向報關行現
    場陪驗人員乙○○表示，『黑胡椒』產地是馬來西亞，與報單所載係『香港』（
    H.K ）不符，乙○○則拜託我要特別通融一下，所以我就以報單上所載之產地「
    香港」與貨物起運地「香港」等，將本件進口貨物之產地予以挑認」；「查驗當
    天當日查驗時確曾發現『八角』外包裝麻袋並無明顯特徵，而『黑胡椒』外裝麻
    布袋上噴有紅漆『馬來西亞製造，黑胡椒』及『ＰＭＢ』等字樣，另噴有寬十公
  分左右綠線及袋口上所封之馬來西亞黑胡椒公會製發之黃色標籤及封條．．．」
    ；「（上開『黑胡椒』及『八角』之外包裝是否極易分辨？）是的，依前述不同
    特徵，極易分辨」等語（見偵字第一八０四號偵查卷調查站訊問筆錄，該卷第五
    至八頁），則被告顯然明知黑胡椒產地是馬來西亞，與報單所載係香港不符，竟
    因乙○○之拜託通融，乃逕將本件進口貨物之產地予以挑認通過無訛。
  (二)證人即會同查驗之張德榮於原審亦證稱：查驗時被告有帶手電筒進入，有看到「
    黑胡椒」之外裝麻袋上有紅色馬來西亞噴漆，及十公分左右綠線、黃色的工會標
    籤等語（見原審卷第七十五頁），核與被告上開供述之內容相符；另證人陳正光
    於調查站訊問時及原審調查時，均證稱：伊於八十四年七月十日複驗時，發現前
    三排均為低稅率之八角，其餘均係黑胡椒，且黑胡椒外裝麻布袋上標示明顯，而
    八角之外包裝麻布袋則無上述特徵等語，且於原審質以產地標示在貨櫃內可否看
    到一節時，證人陳明光證稱：「可以，有些標誌朝上」等語（見同上卷第五十九
    頁、原審卷第七十六頁），亦可證黑胡椒與八角之包裝不同，黑胡椒之包裝有標
    示產地，且於貨櫃內即可清楚看見該產地之標示。是被告辯稱：伊無權將貨物全
    部搬出，所謂馬來西亞之標誌，由於進口廠商放在下面，看不出來，割開查驗亦
    無異狀，乃予挑認通過云云，殊難置信。
  (三)另證人即機動巡查隊秘書林聰明於原審雖結稱：無法憑肉眼分辨「黑胡椒」及「
    八角」之包裝不同，伊當時只是協助，沒注意細節云云（見原審卷第一０二頁背
    面），惟據其於本院前審調查時證稱：伊未負責查驗及複驗工作，本件複驗時，
    伊只在外面看有無黑道或不法份子，並未進去貨櫃內，亦無幫忙複驗等語（見本
    院更一卷，廿七、廿八頁），則證人林聰明既未參與本件查驗或複驗之工作，亦
    未進入貨櫃內，如何知道無法憑肉眼分辨「黑胡椒」及「八角」包裝之不同？顯
    見該證人所證不實，難於採信。
  (四)再依「進出口貨物查驗及取樣準則」，驗貨員查驗時對進口貨物之名稱、牌名、
    品質、規格、貨號、型號、來源地名（產地或生產國別）、數量及淨重等均應與
    申報單相符，始得予以驗訖通關，否則發現不符，應在報單上據查驗結果，予以
    改正，此有「進出口貨物查驗及取樣準則」及財政部基隆關稅局八十八年九月十
    五日基普桃字第八八一０七四八二號函附卷（見六六０一號偵查卷第三十二、三
    十三、三十四頁，及附本院卷）可稽，亦為被告所明知（見被告甲○○於調查局
    之供述），如前所述，然被告竟於驗畢後，在其職務上所掌之進口報單驗貨欄之
    公文書上，載明「經核對與裝箱單所報相符」等不實之內容，此亦有該文書在卷
    可稽（見同上卷第十頁），是被告甲○○明知本件查驗之報單所載黑胡椒產地與
    實際進口之產地不符之事實，竟予挑認通過，並在其職務上所掌之進口報單驗貨
    欄之公文書上，載明「經核對與裝箱單所報相符」等不實之內容，嗣並行使送回
    派驗單位，足生損害於基隆關稅局桃園分局關於關稅核課之正確性，其行使公務
    員明知為不實之事項，而登載於職務上所掌之公文書之犯行，洵堪認定。被告所
    辯其有依規定查驗，當時並無發現有何不符之處，並無故意登載不實公文書之行
    為云云，尚無足取。
  (五)又依被告提出之剪報資料，固有行政法院之判決認為：是否為禁止進口之大陸貨
    ，須查看進口貨物內容，不能僅憑包裝箱印有「ＭＡＤＥ  ＩＮ  ＣＨＩＮＡ」
    字樣，即認定是大陸產品，而處罰進口商云云。惟該案判決是在強調是否大陸產
    品，須查看進口貨物之實際內容，不能僅憑外包裝之記載即認定進口貨為大陸貨
    ，與本案被告之上開公務登載不實之行為不同，在本件其餘證人即相關查驗人員
    亦均認知黑胡椒是由馬來西亞進口，並無疑義，被告自己亦不否認黑胡椒係自馬
    來西亞進口，僅辯稱伊不知情而已，是被告徒以本件進口為自由地區不需受限，
    乃認伊逕予通關，無登載不實之犯意云云，殊無可採。此外，並有進口報單、及
    進口貨物現場照片可憑。
  (六)綜上所述，事證明確，被告上開犯行應堪認定。
二、核被告所為，係犯刑法第二百十六條、第二百十三條之行使公務登載不實文書罪
    。被告登載不實後復持以行使，其登載不實之低度行為為行使之高度行為所吸收
    ，不另論罪。
三、至公訴人另認：被告甲○○，未依派驗報單主管人員於該件報單上批註至少應開
    十五Ｘ二件數、至少應通扦十五Ｘ二件數，及注意產地來源與夾藏等事項，遵行
    檢查，即擅自予以挑認通過，登載填報經其依規定及批註指示查驗結果均與報單
    所據裝箱單相符之不實事項，於其職務上所掌進口報單驗貨欄之公文書上一節。
    經查，被告甲○○確實未曾通扦一節，業經被告甲○○於檢察官偵查中，自承：
    「（為何沒有通扦？）因為沒有帶通扦工具，所以沒有通扦」等語（見六六０一
    偵查卷廿五頁），足證被告未依派驗單上之指示為通扦確係事實，但被告甲○○
    所製作之進口報單驗貨欄之公文書，係記載與進口報單所載相符，通扦、開驗與
    否均係海關內部之行政規定，被告於上開查驗紀錄中並未載明確有依上開指示辦
    理，自難認此亦為前述記載不實之部分。至檢察官認被告甲○○亦涉有貪污治罪
    條例第六條第一項第四款之罪嫌，然查，被告並不構成檢察官所指之貪污治罪條
    例罪嫌（詳如後述），且被告甲○○縱未通扦，惟此亦難認係構成貪污治罪條例
    第六條第一項第四款之犯行，附此敘明。
四、至證人劉與成於被告甲○○查驗時，發覺黑胡椒之產地為馬來西亞，並非香港，
    而要求通融一節，查劉與成係代表貨主之報關行人員，是被告甲○○予以方便之
    對象，故就被告甲○○上開所涉公務登載不實部分犯行，尚難認劉與成與被告甲
    ○○有何犯意之聯絡及行為之分擔，併此敘明。
貳、被訴圖利部分
一、公訴意旨以：郭玉（業經原審判決確定）係鼎豐報關行負責人，從事經營進出
    口報關業務，明知第三人周納祥（由檢察官另案處理）所經營寶陽貿易有限公司
    （下稱寶陽公司）係從事進出口貿易業務之廠商，具有藥商許可執照，惟經營業
    務不佳，恐有影響海關對於公司經營績效管理信用差別評價處遇之虞，二人即共
    同謀議俗稱借牌方式，由周納祥提供寶陽公司所有藥商許可執照，供他人以給付
    報酬方式，利用該公司名義辦理進口貨物謀利。即自民國八十三年十一、十二月
    起，迄八十四年九月間止，郭玉與周鈉祥明知亦從事進口業務之葉明輝（另由
    檢察官偵查）、旺記公司等未具有藥商許可執照、未能辦理相關貨物進口，即對
    其提供寶陽公司之公司用印印章及藥商許可執照並收取報酬，供其連續多次利用
    寶陽公司名義，製作業務上不實之進口報單，向海關行使辦理貨物進口，足生損
    害於海關對進口廠商管理之正確性。嗣於八十四（檢察官誤為八十五）年七月間
    ，蔡明輝即利用周鈉祥、郭玉提供之寶陽公司名義，再自香港進口黑胡椒、八
    角二種貨物，於財政部基隆關稅局桃園分局報關時，負責主管查驗進口貨物之工
    作職務之財政部基隆關稅局桃園分局驗貨關員甲○○，查驗時本應對進口貨物之
    品名、數量、淨重、產地等，詳實查驗並依派驗報單主管人員於該報單上批註至
    少應開十五Ｘ二件數，至少應通扦十五Ｘ二件數，及注意產地來源及夾藏等事項
    加強注意檢查，詎在查驗中，意圖不法圖利借牌寶陽公司名義之蔡明輝，明知進
    口報單上記載進口貨物黑胡椒三百包（十五噸、進口稅率百分之四十）、八角六
    百包（四十二噸，進口稅率百分之二．五），產地均係香港，而實際進口貨物黑
    胡椒有八百四十包（四十二噸）、八角一百二十包（三．六噸），分別有明顯溢
    裝、短裝情事，且黑胡椒均以麻袋外包裝明顯印製馬來西亞（ＰＭＢ）字樣，竟
    不依規定實施通扦及查驗貨品數量，究明實際來貨之品名、數量、淨重、產地等
    情狀，且未依派驗報單主管人員於該件報單上批註至少應開十五Ｘ二件數、至少
    應通扦十五Ｘ二件數，及注意產地來源與夾藏等事項，遵行檢查，即擅自予以挑
    認通過，登載填報經其依規定及批註指示查驗結果均與報單所據裝箱單相符之不
    實事項，於其職務上所掌進口報單驗貨欄之公文書上，行使送回派驗單位，足生
    逃漏關稅達五十八萬二千九百五十九元之損害於海關管理之正確性及關稅之稽核
    。因認被告甲○○涉有貪污治罪條例第六條第一項第四款之罪嫌。
二、公訴人認被告甲○○涉有上開罪嫌，無非以：(1)被告甲○○所犯上開罪嫌，業經
    被告甲○○及陪驗之乙○○證稱在卷；(2)上開貨物確有溢裝、短裝情事，且黑胡
    椒均以麻袋包裝，極為特殊，明顯印製有產地馬來西亞及（ＰＭＢ）字樣等情，
    亦經證人即財政部基隆關稅局分估關員陳正光證述明確；(3)被告甲○○圖利犯意
    ，亦經被告蔡明輝供述明確，此外並有進口報單、基隆關稅局處分書等資料及進
    口貨物現場照片等可稽。因認被告甲○○雖否認犯行，核係事後卸責之詞，不足
    採信。訊據上訴人即被告甲○○對於其係財政部基隆關稅局桃園分局驗貨員，職
    司進口貨物之查驗工作，八十四年七月間，寶陽公司自香港進口黑胡椒、八角二
    種貨物，由惠民報關行向財政部基隆關稅局桃園分局投單申報進口二只貨櫃之黑
    胡椒及八角，財政部基隆關稅局桃園分局並指派其負責查驗，該報單原申報進口
    貨物「黑胡椒」三百包共十五噸、「八角」六百包共四十二噸，產地為香港，該
    件報單上主管批註至少應開十五×二件數、至少應通扦十五×二件數，黑胡椒之
    外裝麻袋上印製有鮮紅色馬來西亞製造英文字樣及ＰＭＢ字樣，並有寬十公分綠
    線及袋口封有馬來西亞黑胡椒公會製發之黃色標籤、封條，及經其查驗後挑認通
    過，登載填報經其依規定及批註指示查驗結果均與報單所載裝箱單相符於其職務
    上所掌進口報單驗貨欄之公文書上，送回派驗單位等情並不諱言，惟堅決否認右
    揭圖利之犯行，堅稱：伊有依規定查驗，當時並無發現有何不符之處，且伊無權
    將貨物全部搬出，無法知悉貨物品名及實際數量若干，亦無法進一步追查，至所
    謂馬來西亞之標誌，由於進口廠商放在下面，看不出來，割開查驗亦無異狀，乃
    予挑認通過，並無故意圖利或登載不實公文書之行為。況最近行政法院有判決認
    是否為禁止進口之大陸貨，須查看進口貨物內容，不能僅憑包裝箱印有「ＭＡＤ
    Ｅ  ＩＮ  ＣＨＩＮＡ」字樣，即認定是大陸產品，而處罰進口商，而本件既非
    大陸貨，其進口不需受限，伊予以通關，亦無偽造文書之犯意等情。
三、按犯罪事實應依證據認定之，無證據不得推定其犯罪事實。又不能證明被告犯罪
    者，應諭知無罪之判決，刑事訴訟法第一百五十四條、第三百零一條第一項定有
    明文。又「刑事訴訟法上所謂認定犯罪事實之證據，係指足以證明被告確有犯罪
    行為之積極證據而言，該項證據必須適合於被告犯罪事實之認定，始得採為斷罪
    之資料」，「要旨：認定犯罪事實所憑之證據，雖不以直接證據為限，間接證據
    亦包括在內；然而無論直接或間接證據，其為訴訟上之證明，須於通常一般之人
    均不致有所懷疑，而得確信其為真實之程度者，始得據為有罪之認定，倘其證明
    尚未達到此一程度，而有合理之懷疑存在時，事實審法院復已就其心證上理由予
    以闡述，敘明其如何無從為有罪之確信，因而為無罪之判決，尚不得任意指為違
    法」，最高法院著有六十九年度台上字第四九一三號、七十六年度台上字第四九
    八六號判例可資參照。
四、經查：
  (一)被告甲○○固於調查局調查時供述：「查驗當天當日查驗時確曾發現『八角』外
    包裝麻袋並無明顯特徵，而『黑胡椒』外裝麻布袋上噴有紅漆『馬來西亞製造，
    黑胡椒』及『ＰＭＢ』等字樣，另噴有寬十公分左右綠線及袋口上所封之馬來西
    亞黑胡椒公會製發之黃色標籤及封條．．．」，「（上開『黑胡椒』及『八角』
    之外包裝是否極易分辨？）是的，依前述不同特徵，極易分辨」等語（見偵字第
    一八０四號偵查卷調查站訊問筆錄，該卷第五至八頁），然同時被告甲○○於調
    查局調查時亦供稱：「（經查，本案來貨之兩只貨櫃均係相同排列方式，即貨櫃
    內前三排為低稅率之八角（佔來貨百分之十三），其餘皆為高稅率之黑胡椒（佔
    來貨百分之八十七）且未滿櫃，為何你未依『查驗及取樣準則』規定，確實查驗
    ？）我查驗當時並沒有發現來貨數量與報單所載數量有不符情事」（見一八０四
    偵查卷七頁），可證被告於調查局初訊時，對於黑胡椒由馬來西亞進口一節，固
    係知情，且因乙○○之請託予以通融，惟對實際進口貨品中黑胡椒與八角數量與
    報單所載數量不同一節，並不知情。嗣於檢察官偵查中，被告供稱：「（為何黑
    胡椒與八角包裝數與報單不符？）包數也相符，包數也是大略推算一下，也沒有
    留意差距有多少」，「（為何不清算黑胡椒包數及八角包數？）我驗貨時品名相
    符，總包數也相符，就不再清點了」（見六六０一偵查卷廿五頁背面），由以上
    被告甲○○於調查局、檢察官偵查中所言，被告甲○○固對於黑胡椒外包裝有馬
    來西亞等標示固係明知，但其並不知實際數量與進口報單不相符。
  (二)證人即會同查驗之報關行職員乙○○於調查站訊問時供稱：上開「黑胡椒」及「
    八角」之包裝極易分辨，該二只貨櫃之貨櫃門口前三排均堆置八角（麻袋無任何
    特徵字樣），而第三排以後均係黑胡椒（有前述噴漆字樣、標籤），且二只貨櫃
    均未裝滿櫃，所以我和甲○○進出貨櫃均可查驗、清點及開箱等工作等語（見偵
    字第一八０四號偵查卷三十五頁至三十七頁），惟查，證人乙○○其後於檢察官
    偵查中改稱：「（在貨櫃內如何打開包裝驗貨？）當時驗貨是由上到下搬到第四
    、五層，查驗包裝貨物，黑胡椒跟八角都是用麻袋包裝，雖然有些布袋貼標籤，
    還有文字標記，但是驗貨是以實際打開包裝結果作為判斷依據。而甲○○在驗時
    也沒有說什麼，當時裡面貨物數量有多少我也不清楚，當時查驗貨物品名相符，
    以提出來的報單數量為準。驗完貨驗貨關員也沒說什麼。至於八角幾包，黑胡椒
    幾包當時沒有算，當場是沒有通扦，是有打開包裝看看而已」（見六六０一偵查
    卷廿八頁）。姑不論證人乙○○對於黑胡椒與八角是否容易分辨前後之供述並不
    一致，況證人乙○○於調查局供述中，稱貨櫃並未裝滿櫃，且前三排為八角，其
    餘均係黑胡椒云云，然於檢察官偵查中，即稱驗貨時由上到下搬至第四、五層，
    且八角、黑胡椒之包裝均是以麻布袋包裝，裡面有多少數量亦不清楚等情，亦屬
    前後不一，故依證人乙○○之證言非無瑕疵，況證人乙○○於調查局調查時雖稱
    ：「均未裝滿櫃，所以我和甲○○可進出貨櫃均可查驗、清點及開箱」云云，然
    其後於檢察官偵查中改稱貨櫃中貨物有「四、五層」等情（此核與後述之證人楊
    建東稱「貨物裝得滿滿的」相同，詳後述），此二種證言對於被告甲○○是否輕
    易可以計算貨物的數量將產生不同之評價，茲乙○○所言既有不同，自不能以證
    人乙○○在調查局所言，遽認被告甲○○知悉貨物數量與報單數量不同。
  (三)被告甲○○於查驗後，基隆關稅局督察室接獲密報稱夾雜大陸農產品等情，因而
    由機動巡查隊會同督察室複驗，業經證人陳正光於調查局調查時供明（見一八０
    四偵查卷五八頁背面），證人陳正光於調查站訊問時證稱：伊於八十四年七月十
    日複驗時，發現前三排均為低稅率之八角，其餘均係黑胡椒，且黑胡椒外裝麻布
    袋上標示明顯，而八角之外包裝麻布袋則無上述特徵（見同上卷第五十九頁），
    嗣於原審調查時亦稱：「第一次發現數量可能有問題，第二次就特別將貨物全部
    搬出來」，「（第一次查驗時在貨櫃內，能否分辨黑胡椒、八角排列情形？）八
    角重量較輕且較鬆散，黑胡椒較重，較紮實，用目測及觸覺可以發現不同，可以
    知道排列情況及數量不符可能有問題」（見原審卷七六頁背面）；然帶隊查獲上
    開數量不符之證人楊東建於原審證稱：「八十四年七月十日陳正光去桃園分局檢
    驗時，已接獲密報，陳正光的報告稱數量可能有點不符，但實際數量是要進櫃才
    知道，八十四年七月十八日開艙複驗」，「（開艙後能否自外包裝分辨八角、黑
    胡椒？）不行，要割開或通扦才知道」，「八角、黑胡椒的包裝都很紮實，其餘
    無法從外觀判斷」，「有標示的是黑胡椒，沒有標示的是八角，要翻動才能看到
    標籤，但貨櫃堆的滿滿的，不容易翻動」，「（能否以目測判斷數量？）要搬出
    來數，我們是接到密報才會搬出來，以經驗來看，如果貨堆得很整齊，可以量高
    度來計算，但不見得準確，如果我們發現有不符可以責令貨主搬出來，要清點數
    量的確有困難」等語（見原審卷一０二頁背面、一０三頁），就以上二證人之證
    言觀之：
  (1)證人陳正光雖於調查局時證稱：前三排都是八角，此外均係黑胡椒，但陳正光並
    未言及貨物有幾層，然依證人楊建東之證言，則上開二只貨櫃內堆滿貨物，顯見
    貨物並非僅有一層而已，此核與被告甲○○及證人乙○○於檢察官偵查中所言相
    符，是前述八角與黑胡椒貨物堆滿二只貨櫃一節應可認定。
  (2)貨物既堆滿二只貨櫃，證人陳正光稱貨物之數量可以計算等情，然證人楊建東稱
    不容易區別八角與黑胡椒，且清點數量有困難，二人所言已有不同，則依貨櫃堆
    放貨物之情形，被告甲○○是否有此能力，尚非無疑，再者，依證人陳正光所言
    ，亦僅稱：「數量可能有問題」，亦即在貨櫃內查驗時，僅知數量可能有問題，
    確實數量如何，亦在將貨物搬出貨櫃後始清點，是證人楊建東稱要將貨物搬出來
    始能確實清點應較可採；參以被告只是抽查，自無將所有貨物搬出貨櫃詳加清點
    之理，實際上在未發現數量確實有問題之前，亦不允許將貨物搬出貨櫃清點，是
    以證人楊建東所言清點數量要將貨物搬出貨櫃始能確實計算，如在貨櫃內計算只
    能是約略估計一節，自非無據。由此可證，被告甲○○在抽查時，雖能知悉黑胡
    椒之產地不符，但未必即能清楚知悉貨物之數量與報單上之數量不同。
  (3)證人陳正光前往查驗時，係已經接獲密報，故從事「複查」之陳正光，在查驗時
    之警覺性，自然較從事「一般查驗」之被告甲○○為高，亦係當然之事理，故證
    人陳正光既在接獲密報後始從事查驗，其注意程度自然較高，本院自不宜以如陳
    正光之高注意程度之標準要求一般查驗之被告甲○○，附此敘明。
  (四)被告甲○○雖明知黑胡椒自馬來西亞進口而未依規定處理，然依證人即財政部關
    稅局桃園分局驗貨股長陳奉德於原審證稱：產地不符並未讓業主獲利，不影響於
    稅額之核定（見原審卷五七頁），且黑胡椒本即可進口之貨物，故被告未予記載
    於查驗報告中，雖構成前項公務登載不實之罪責，但尚難認對業主圖何不法利益
    ，故此部分亦不構成圖利犯行。
五、綜上所述，被告甲○○於查驗時，雖知悉黑胡椒之產地與報單不符，然對於八角
    與黑胡椒之數量與報單上所載不同一節，依卷內證據觀之，尚難證明被告甲○○
    亦明知數量與報單上不符，此外本院復查無積極證據可證明被告明知數量不符，
    自難遽論被告甲○○以貪污治罪條例之圖利罪責，惟此部分檢察官認與前述公務
    登載不實部分有裁判上一罪之關係，爰不另為無罪之諭知。
、原審本同上見解，認被告甲○○不構成圖利罪，僅構成公務員公務登載不實罪，
    並適用刑法第二百十六條、第二百十三條之規定，並審酌被告甲○○之素行、動
    機、犯罪之手段、所生危害及犯罪後否認犯行等一切情狀，量處有期徒刑一年二
    月，其認事用法及量刑核無不當，被告上訴否認犯罪，公訴人上訴指摘被告應構
    成貪污治罪條例之圖利罪，均有未合，應駁回被告及檢察官之上訴。
據上論斷，應依刑事訴訟法第三百六十八條判決如主文。
本案經檢察官郭弘佑到庭執行職務。
中      華      民      國    八十九    年     十二     月      四      日
                              臺灣高等法院刑事第十三庭
                                  審判長法  官  常  尚  信
                                        法  官  盧  彥  如
                                        法  官  周  占  春
右正本證明與原本無異。
如不服本判決應於收受送達後十日內向本院提出上訴書狀，其未敘述上訴之理由者並
得於提起上訴後十日內向本院補提理由書（均須按他造當事人之人數附繕本）。
                                        書記官  蕭  麗  珍
中      華      民      國    八十九    年      十二    月      四      日
附錄本判決論罪科刑法條：
刑法第二百十六條
行使第二百十條至第二百十五條之文書者，依偽造、變造文書或登載不實事項或使登
載不實事項之規定處斷。
刑法第二百十三條
公務員明知為不實之事項，而登載於職務上所掌之公文書，足以損害於公眾或他人者
，處一年以上七年以下有期徒刑。


司法院資訊處製作；財團法人民間司法改革基金會備份。
